臺灣屏東地方法院刑事裁定　　　　　　　　　　　　　　九十三年度聲判字第四號
　　聲　請　人　乙○○
　　代　理　人　蘇精哲律師
　　　　　　　　徐建光律師
　　　　　　　　劉家榮律師
　　被　　　告　甲○○
右列聲請人因被告過失致死案件，不服臺灣高等法院高雄分院檢察署九十三年度上聲
議字第一七六號駁回再議之處分（原不起訴處分案號：臺灣屏東地方法院檢察署九十
一年度偵字第四六七八號），聲請交付審判，本院裁定如左：
    主  文
聲請駁回。
    理  由
一、聲請人即告訴人乙○○聲請交付審判意旨略以：
    (一)告訴人之子即被害人翁政敏案發時所騎乘之機車，其前輪蓋處及前輪處，均無
      嚴重之衝撞凹痕，只有機車手把處及輪蓋處有倒地之擦地痕跡，而機車車身至
      後車輪處則有嚴重之衝撞毀損，顯見該處應係「撞擊點」。
    (二)被告甲○○所駕之汽車，其後保險桿係呈「ㄩ」字型，即從右後車輪處延伸至
      左後車輪靠左後車門處。查肇事後，該保險桿在左後車輪靠後車門處之尾端部
      分，有一突起撞擊痕跡，該處應係該車之「撞擊點」。
    (三)案發後，告訴人至屏東市警察局海豐派出所，見到被告所駕之車輛，其駕駛座
      之左邊有一延伸至左後車燈之刮痕。
    (四)依現場圖示，路面機車之碎片處即係撞擊處，該處距機車倒地處長達二十八米
      ，該處距路面血跡處即被害人倒地處雖未經丈測，然依目測，最少有二十米以
      上之遙。本件若係被害人自後追撞被告之車尾，則依物理現象，被害人應係反
      彈在撞擊處之附近落地，不可能人車相距二十餘米，且又係人在前方，顯見，
      本件應是被告之車輛左側擦撞被害人機車之右車身後方，並將人車拖行二十餘
      米之遠。
    (五)綜上所述，被告行車時，並未注意前方及兩側之車輛，且未保持兩車之間距，
      其行車顯然違反道路交通規則，應認其有行車過失，被告行車之過失致被害人
      死亡，已觸犯刑法第二百七十六條過失致人於死之罪責，爰聲請法院詳加調查
      交付審判。
二、按告訴人不服上級法院檢察署檢察長或檢察總長認為再議為無理由之駁回處分者
    ，得於接受處分書後十日內委任律師提出理由狀，向該管第一審法院審請交付審
    判。法院認交付審判之聲請不合法或無理由者，應駁回之，刑事訴訟法第二百五
    十八條之一及同法第二百五十八條之三第二項對此定有明文。次按，刑事訴訟法
    第二百五十八條之一規定告訴人得向法院聲請交付審判，乃係該法新增對於「檢
    察官不起訴或緩起訴裁量權」之外部監督機制，亦即由法院審查檢察官所為不起
    訴或緩起訴處分是否正確及是否已達可逕予起訴審判之程度，以避免檢察機關認
    定有誤。依此立法精神，法院就聲請交付審判案件之審查，固得依同法第二百五
    十八條之三第三項「為必要之調查」，然其調查證據之範圍，應以偵查中曾顯現
    之證據為限，而不得就告訴人提出之「新證據」再為調查，亦不可蒐集偵查卷以
    外之證據，否則將與刑事訴訟法第二百六十條之「再行起訴」制度混淆。
三、經查：
    (一)聲請人原告訴意旨係以：被害人翁政敏於九十一年八月二日二十三時許，騎乘
      車號ＨＵ二－○四九號重型機車沿屏東市○○路行駛至該路段屏里長幹二十號
      前時，適有被告甲○○駕駛車號Ｄ六－四八九○號自用小客車行駛至同一地點
      。因被告甲○○駕車時未注意車前狀況，以致與被害人所乘之機車發生擦撞，
      被害人因而跌落倒地，並再遭同未注意車前狀況之車號Ｄ八－二八七一號自用
      小客車駕駛人陳鐘傑駕車撞擊，致被害人翁政敏於送醫急救後仍不治死亡，因
      認被告翁政敏涉有刑法第二百七十六條第一項之過失致人於死罪嫌。
    (二)臺灣屏東地方法院檢察署檢察官就聲請人所訴被告犯罪事實偵查後，於九十二
      年十二月二十九日以九十一年度偵字第四六七八號為不起訴處分，其處分意旨
      略以：本件車禍發生後，被告甲○○之車號Ｄ六－四八九○號自用小客車經勘
      驗結果，除左後方保險桿處有遭撞擊痕跡外，其餘車身部位均無明顯擦撞跡象
      ，此有照片及九十一年八月三日即車禍翌日由檢察官所製作之勘驗筆錄在卷可
      稽，足證被告所稱其自用小客車係後方保險桿左側遭撞擊一情屬實。再者，本
      件車禍發生後，經警自同案另一被告陳鐘傑所駕車號Ｄ八－二八七一號自用小
      客車車底採取檢體送化驗結果發現，採自該小客車右側後輪前底盤板金邊緣縫
      之藍色紗線纖維三根，與採自被害人身上衣物之藍色纖維相似，另採自車禍現
      場即屏東市○○路屏里幹二十號前內側快車道上之藍色纖維，亦與採自被害人
      衣物之藍色纖維相似，有內政部警政署刑事警察局鑑驗書在卷可稽，足證陳員
      之汽車確有與被害人機車觸碰。又，本件車禍事故經送台灣省高屏澎區車輛行
      車事故鑑定委員會鑑定及送台灣省車輛行車事故覆議鑑定委員會覆議結果，均
      認定被告甲○○無肇事因素，有各該委員會鑑定意見書在卷可參。因此，本件
      並無積極事證足認被告甲○○有何過失犯行，罪嫌不足。
    (三)聲請人對於該不起訴處分不服，以：「1.依卷內資料，被告所駕駛之車輛左後
      保險桿並未有何受損，原不起訴處分書記載被告之車輛受損部分係在左後保險
      桿，顯與卷內證據不符。2.被告車輛駕駛座之左邊有一延伸至左後車燈之刮痕
      ，顯係被告車輛在車頭位置與被害人翁政敏發生擦撞後所留下」為由，聲請再
      議。嗣經台灣高等法院高雄分院檢察署檢察長以「1.被告甲○○於警訊中陳稱
      被害人翁政敏騎車撞及其所駕汽車之左後方保險桿，以致其左後方保險桿受損
      等語。2.警繪道路交通事故調查報告表肇事經過摘要欄亦載稱：翁政敏駕駛重
      機車於屏東市○○路○○道上撞及被告所駕汽車之左後方保險桿倒地，經送醫
      不治死亡等情。3.台灣屏東地方法院檢察署檢察官於案發翌日即九十一年八月
      三日勘驗被告之汽車，經目視結果，被告所駕自用小客車除左後方保險桿處有
      新撞痕跡外，其餘無顯擦撞痕跡，有勘驗筆錄一份在卷可憑。足見被告之汽車
      左後方保險桿確有被撞擊之現象，聲請人指稱被告所駕駛之車輛左後保險桿並
      未有何受損，以及被告車輛駕駛座左邊有一延伸至左後車燈之刮痕云云，顯非
      有據。」，認聲請再議為無理由，而於九十三年三月九日以九十三年度上聲議
      字第一七六號予以駁回，此分別有臺灣屏東地方法院檢察署九十一年度偵字第
      四六七八號不起訴處分書、臺灣高等法院高雄分院檢察署九十三年度上聲議字
      第一七六號駁回處分書各一份附卷可考。
    (四)聲請人雖以首開理由，對台灣高等法院高雄分院檢察署所為前開九十三年度上
      聲議字第一七六號駁回處分表示不服，聲請本院裁定交付審判，然：
      1.本院調閱臺灣屏東地方法院檢察署有關本案之九十一年度偵字第四六七八號
        及九十一年相字第四八四號卷之全部卷證，均未發現任何已顯現之證據可資
        證明聲請人所稱「被告所駕之車輛，其駕駛座之左邊有一延伸至左後車燈之
        刮痕」一情。即使聲請人提出此項事實之證據，亦為偵查卷以外之證據，其
        或屬刑事訴訟法第二百六十條第一款所謂「新證據」之範疇，可作為公訴人
        重啟偵查程序或再行起訴之事由，但要非本院於審查聲請交付審判案件之程
        序時所得調查審酌。
      2.聲請人聲請理由中所稱兩車之「撞擊點」及車禍發生經過（聲請理由(一)、(二)
        、(四)）均屬聲請人之主觀臆測，非有證據或相關鑑定報告可資佐證，亦不足
        作為交審判之理由。
      3.綜前所論，原檢察官依所查得之證據對告訴人提出之告訴為不起訴處分，並
        由臺灣高等法院高雄分院檢察署檢察長駁回其再議之聲請，於法均無違誤。
        本件交付審判之聲請為無理由，應予駁回。
四、據上論斷，應依刑事訴訟法第二百五十八條之三第一項、第二項前段，裁定如主
    文。
中      華      民      國      九十三      年      六      月    九    日
                                      台灣屏東地方法院刑事第四庭
                                          審判長  法  官  簡志瑩
                                                  法  官  陳姵君
            法  官  王以齊
右正本證明與原本無異。
不得抗告。
                                                  書記官  盧姝伶
中     華      民      國      九十三      年      六      月    九    日
